臺灣臺中地方法院刑事判決　　　　　　100年度易緝字第228號
公　訴　人　臺灣臺中地方法院檢察署檢察官
被　　　告　巫欣旺
上列被告因詐欺案件，經檢察官提起公訴（99年度偵緝字第1468
號），被告於準備程序中就被訴事實均為有罪之陳述，受命法官
於聽取當事人之意見後，由本院合議庭裁定由受命法官獨任以簡
式審判程序判決如下：
    主    文
巫欣旺幫助意圖為自己不法之所有，以詐術使人將本人之物交付
，處拘役伍拾日，如易科罰金，以新臺幣壹仟元折算壹日。
    犯罪事實
一、巫欣旺明知將金融機構帳戶之存摺、提款卡及密碼等帳戶資
    料交付予他人使用，足供他人作為詐欺取財匯款之工具，仍
    基於幫助他人犯罪之不確定故意，於民國97年11月18日18時
    48分前之某時日，在不詳地點，將其向中華郵政股份有限公
    司竹南郵局申辦之局號0000000號、帳號0000000號帳戶（下
    稱竹南郵局帳戶）之存摺、提款卡及密碼等物，交付予某真
    實姓名年籍不詳之詐騙集團成員，而任其或由其轉手者所組
    成之犯罪集團藉以遂行犯罪，以幫助不詳之詐騙集團，詐騙
    不特定人匯款至上開帳戶；嗣由該詐欺集團成員意圖為自己
    不法之所有，於97年11月18日18時許，撥打電話向李國青佯
    稱係網路拍賣賣家，因作業疏失，將其先前之匯款轉為分期
    扣款方式，繼有自稱為合作金庫專員之成年男子，誆稱為解
    除前開錯誤轉帳款云云，要求李國青依其指示，於同日18時
    48 分許，前往臺北縣淡水鎮○○路119號之合作金庫銀行淡
    水分行之自動櫃員機，並匯款新臺幣（下同）2萬9989元至
    巫欣旺所申請之竹南郵局帳戶內，旋由該詐騙集團成員提領
    一空，嗣經李國青發覺有異，報警處理，始查悉上情。
二、案經臺南縣警察局永康分局報告臺灣新竹地方法院檢察署呈
    請臺灣高等法院檢察署檢察長令轉臺灣臺中地方法院檢察署
    檢察官偵查起訴。
    理    由
一、本件被告巫欣旺所犯係死刑、無期徒刑、最輕本刑為3年以
    上有期徒刑以外之罪，其於準備程序中就被訴事實為有罪之
    陳述，經告知簡式審判程序之旨，並聽取公訴人及被告之意
    見後，本院合議庭認為適宜而裁定由受命法官獨任進行簡式
    審判程序。又本件係經被告於準備程序期日為有罪之陳述，
    而經本院合議庭裁定由受命法官獨任以簡式審判程序加以審
    理，則依據刑事訴訟法第273條之2、同法第159條第2項之規
    定，不適用傳聞法則有關限制證據能力之相關規定，合先敘
    明。
二、上揭犯罪事實，業據被告巫欣旺於本院審理時坦承不諱，核
    與告訴人李國青於警詢中之指訴相符，並有中華郵政股份有
    限公司99年4月14日儲字第0990039873號函文、被告巫欣旺
    開戶基本資料及客戶歷史交易清單、被害人李國青之存摺影
    本等附卷可證，足徵被告自白供述與現有事證相符，應堪置
    信。按刑法上之故意，區分直接故意（確定故意）與間接故
    意（不確定故意），「行為人對於構成犯罪之事實，明知並
    有意使其發生者」為直接故意，「行為人對於構成犯罪之事
    實，預見其發生而其發生並不違背其本意者」為間接故意；
    又金融帳戶為個人理財之工具，申請開設金融帳戶並無任何
    特殊之限制，一般民眾皆能自由申請開戶，並得同時在不同
    金融機構申請多數存款帳戶使用，乃眾所周知之事實，依一
    般人之社會生活經驗，倘係合法收入，本可自行向金融行庫
    開戶使用，而無向他人取得帳戶之必要；苟不以自己名義申
    請開戶，反以不正方式向不特定人取得他人之金融機構帳戶
    使用，衡情應能懷疑其目的在於施用詐騙手段以非法取得他
    人財物，且以不實訊息之方式而詐欺取財之犯罪類型層出不
    窮，該等犯罪多數均係利用人頭帳戶作為出入帳戶，並經網
    路、媒體廣為披載，被告係已成年之人，亦當能夠知悉社會
    上常有利用人頭帳戶從事詐欺取財之犯罪情事，且被告對於
    該詐騙集團成員取得其前開郵局帳戶作為實施詐欺取財之犯
    行應可預見，而被告既仍願提供帳戶，更徵對於其帳戶被利
    用作為向人詐騙財物之情，並無違背其本意。至被告交付其
    中華郵政股份公司竹南郵局之帳戶存摺、金融卡及密碼之行
    為，既非詐欺取財罪之構成要件行為，且查無任何證據足資
    證明被告與該詐欺集團成員間有何共同詐欺取財之犯意聯絡
    ，足認被告應僅係出於幫助犯罪之行為。本件事證明確，被
    告犯行，洵堪認定。
二、查：姓名年籍之詐欺集團成員於取得被告巫欣旺提供之前開
    竹南郵局帳戶資料後，基於詐欺取財之犯意，意圖為自己不
    法之所有，向被害人李國青施以詐術，致使被害人李國青因
    而受騙，依照指示操作而匯款至被告前開之竹南郵局帳戶內
    ，而詐得財物，核該詐騙集團成員所為，係犯刑法第339條
    第1項之詐欺取財罪。本件被告將其所申請開立之竹南郵局
    帳戶交予詐騙集團成員作為詐欺取財之匯款帳戶使用，顯係
    基於幫助他人詐欺取財之犯意，且所為提供帳戶予他人之行
    為係屬刑法詐欺取財罪構成要件以外之行為，其既以幫助他
    人犯罪之意思而參與犯罪構成要件以外之行為，核被告所為
    ，係犯刑法第30條第1項前段、第339條第1項之幫助詐欺取
    財罪。被告幫助詐欺集團成員犯詐欺取財罪，為幫助犯，應
    依刑法第30條第2項之規定，減輕其刑。爰審酌被告任意提
    供其帳戶存摺、金融卡及密碼予詐騙集團作為向人詐欺取財
    之匯款帳戶使用，被告之行為，助長犯罪之不良風氣，幫助
    犯罪者隱匿真實身分，增加檢警查緝犯罪之困難性，間接造
    成更多人之遭受損害，其行固屬可議，惟因被告業於本院中
    坦承犯行，知所悔悟，犯後態度尚可，且被告本身並未實際
    參與詐欺取財之犯行，可責難性較為輕微，考量被害人李國
    青遭詐騙之金額等一切情狀，量處如主文所示之刑，併予諭
    知易科罰金之折算標準，以示懲儆。
據上論斷，應依刑事訴訟法第273條之1第1項、第299條第1項前
段，刑法第30條第1項前段、第2項、第339條第1項、第41條第1
項前段，刑法施行法第1條之1第1項、第2項前段，判決如主文。
中    華    民    國   100    年    8     月    4     日
                  刑事第六庭    法  官  郭德進
以上正本證明與原本無異。
如不服本判決應於收受判決後10日內向本院提出上訴書狀，並應
敘述具體理由；其未敘述上訴理由者，應於上訴期間屆滿後20日
內向本院補提理由書（均須按他造當事人之人數附繕本）「切勿
逕送上級法院」。
如不服本判決，應於收受送達後10日內，向本院提出上訴書狀(
應按他造當事人之人數附繕本)。
                                書記官  陳彥蓉
中    華    民    國   100    年    8     月    4     日
附錄論罪科刑法條：
中華民國刑法第339條：
意圖為自己或第三人不法之所有，以詐術使人將本人或第三人之
物交付者，處5年以下有期徒刑、拘役或科或併科1千元以下罰金
。
以前項方法得財產上不法之利益或使第三人得之者，亦同。
前2項之未遂犯罰之。